【裁判字號】    90,重訴,19
【裁判日期】    900822
【裁判案由】    侵權行為損害賠償
【裁判全文】
臺灣宜蘭地方法院民事判決  九十年重訴字第一九號
    原      告  甲○○
    被      告  乙○○
右當事人間請求損害賠償事件，本院判決如左：
    主    文
原告之訴及其假執行聲請駁回。
訴訟費用由原告負擔。
    事    實
甲、原告方面：
  一、聲明：被告應給付原告新台幣(下同)六百九十萬九千七百零六元，並願供擔保請准為
      假執行之宣告。
  二、陳述：
    （一）被告於民國（下同）八十九年八月十三日凌晨三時五分許，駕駛車號Q三-九00八
          號自用小客車，沿宜蘭縣宜蘭市○○號道路，由宜蘭往台北方向行駛，途經該路
          與宜蘭縣宜蘭市○○路閃黃燈號誌交岔路口處時，其本應注意行車速度，在市區
          道路，時速不得超過四十公里，且駕駛人駕駛汽車應遵守道路交通號誌之指示，
          閃黃燈表示「警告」，車輛應減速接近，注意安全，小心通過，而依當時天候為
          陰，夜間有照明、路面無缺陷、無障礙物等情形，並無不能注意之情事，竟疏於
          注意，以時速超過一百公里之速度通過該閃黃燈號誌交叉路口，而撞及自其左側
          駛來自樹人路向涵洞方向行駛之被害人尤玟凱騎乘之機車，被害人尤玟凱遭撞及
          後離車彈起摔落橋下，造成前額骨破裂、胸出血而死亡。
    （二）原告為被害人尤玟凱之父，原告共有三子，被害人為其中之一。原告因被害人死
          亡，支出殯葬費五十九萬元，而因被害人對原告負有扶養義務，原告現年四十三
          歲（四十八年九月二日生），被害人死亡時為十七歲（七十二年二月二十六日）
          ，原告餘命尚有三十四歲，依霍夫曼計算法及最低工資一萬五千元八百四十元，
          原告請求之扶養費為三十一萬九千七百零六元。原告因喪愛子，傷痛逾恆，請求
          慰撫金六百萬元。
    （三）右述各項損害，均係被告侵權行為不法侵害所生之結果，對於原告自應負賠償責
          任。
  三、證據：提出喪葬收據、交通事故現場圖、行車事故鑑定書、估價單收據影本、判決書
      影本各一件及戶籍謄本三件為證。
 乙、被告方面：
    一、聲明：如主文所示。
    二、陳述：被告請求過高，原告已經給付十萬元賠償，且原告已經自保險公司取得一百
        四十萬元強制險之保險金理賠，應予扣除。且於車禍發生，被害人亦有過失。
    三、證據未提證據憑查。
    理    由
一、本件原告起訴原主張被告應給付一千零二十二萬元，嗣於言詞辯論中撤回財物損失二萬
    元部分及減縮扶養費請求為三十一萬九千七百零六元及殯葬費為五十九萬元，因係聲明
    之量之減縮，無礙訴訟終結與被告防禦，應予准許，先予敘明。
二、原告主張被告於八十九年八月十三日凌晨三時五分許，駕駛自用小客車，沿宜蘭縣宜蘭
    市○○號道路，由宜蘭往台北方向行駛，途經該路與宜蘭縣宜蘭市○○路閃黃燈號誌交
    岔路口處時，以時速超過一百公里之速度通過該閃黃燈號誌交叉路口，而撞及自其左側
    駛來自樹人路向涵洞方向行駛之被害人即原告之子尤玟凱騎乘之機車，被害人尤玟凱遭
    撞及後離車彈起摔落橋下，造成前額骨破裂、胸出血而死亡。乃主張被告應賠償原告六
    百九十萬九千七百零六元。被告則以被害人與有過失及原告請求金額過鉅，且被告已給
    付十萬元，而原告已請領強制保險金額一百四十萬元等語置辯。
三、查，原告主張被告於八十九年八月十三日凌晨三時五分許，駕駛自用小客車，沿宜蘭縣
    宜蘭市○○號道路，由宜蘭往台北方向行駛，途經該路與宜蘭縣宜蘭市○○路閃黃燈號
    誌交岔路口處時，以時速超過一百公里之速度通過該閃黃燈號誌交叉路口，而撞及自其
    左側駛來自樹人路向涵洞方向行駛之被害人即原告之子尤玟凱騎乘之機車，被害人尤玟
    凱遭撞及後離車彈起摔落橋下，造成前額骨破裂、胸出血而死亡之事實，為被告所不爭
    執，並有判決書影本一件附卷可稽，且經本院調閱刑事卷宗核閱屬實。本件之爭點乃為
    ，兩造是否有過失、原告請求金額是否過鉅及被告能否主張扣除一百五十萬元之已給付
    賠償與保險金。
四、按行車速度，在市區道路，時速不得超過四十公里。駕駛人駕駛汽車應遵守道路交通號
    誌之指示，閃光黃燈表示「警告」，車輛應減速接近，注意安全，小心經過，道路安全
    規則第九十三條第一項、第九十條，道路交通標誌標線號誌設置規則第二百十一條第一
    項第一款分別定有明文。被告駕車依當時天候、光線、路面等情形，並無不能注意之情
    事，被告乃未遵守前揭規定，以時速一百公里之高速通過閃黃號誌之交岔路口而造成被
    害人之死亡，其於車禍之發生自具有過失。惟被害人尤玟凱於車禍發生時僅十七歲，係
    無照駕駛，其行經閃紅燈號誌岔路口，屬支道車卻未停讓左方幹道之被告車先行，亦違
    反道路交通管理處罰條例第二十一條第一項第一款、道路交通安全規則第八十八條第五
    款、道路交通標誌標線號誌設置規則第二一一條第一項第二款之規定，被害人於系爭車
    禍之發生，自亦屬肇事之原因。本院審酌被告與被害人尤玟凱之過失情形，認二者均應
    負二分之一比例之過失。就被害人尤玟凱之過失，依民法第二百一十七條第一項及類推
    民法第二百二十四條前段規定，原告係被害人尤玟凱之法定代理人自應承擔被害人之前
    開過失責任。
五、被告不法侵被害人之生命，既經認定，原告為被害人之父，對於其所支出殯葬費、及扶
    養費之損失及精神損害自得依民法第一百八十四條、第一百九十二條第一項、第二項、
    第一百九十四條請求損害賠償。
六、原告請求被告賠償費用，是否應予准許，分述如次：
   (一)原告請求殯葬費五十九萬元部分，除其中西樂、中西合樂及吹鼓共計支出九萬元非
        殯葬之必要費用外，餘原告所支出五十萬元，已據原告提出收據一件為證，原告自
        得請求賠償。
   (二)原告請求扶養費三十一萬九千七百零六元部分，經查，被害人尤玟凱係於八十九年
        八月十三日發生車禍死亡，原告為四十八年九月二日出生，被害人尤玟凱為七十二
        年二月二十六日出生，則被害人於死亡時為十七歲，而原告於被害人死亡時，則為
        四十歲，依八十八年台灣地區簡易生命表，原告餘命尚有三十五年，扣除被害人距
        成年二十歲尚有三年，應以三十二年計算，並以八十七年扶養親屬寬減額每年七萬
        二千元作為每年扶養費之計算標準，依霍夫曼式計算（72000乘以19.0000000），
        其所得金額一百三十九萬八千三百四十六元，因原告有三子女，其扶養費應平均分
        擔，是原告所得扶養費為四十六萬六千一百一十五元，原告請求前開額度在此金額
        內，自應允許。
    (三)精神慰藉金部分，原告請求六百萬，本院斟酌原告係被害人之至親及實際情況，及
        兩造之身分、地位、職業及收入等，認為原告請求六百萬元過高，應予核減為一百
        二十萬元，方屬公允，逾此數額之請求，為無理由。
    (四)執是，原告所受損失共計二百零一萬九千七佰零陸元，依原告承擔被害人於侵權
        行為發生有二分之一過失責任，是原告所得請求賠償金額為一百萬九千八百五十三
        元。
七、綜上，原告對被告所得請求賠償金額為二百零一萬九千七百零陸元，惟被告主張其已給
    付十萬元賠償及原告已領得強制汽車責任保險金一百四十萬元之事實，此為被告所不爭
    執，就被告主張其已給付十萬元為抵銷部分，固於法有據，應予准許。而就原告已領得
    強制汽車責任保險金一百四十萬元部分，依強制汽車責任法第三十條規定，該部分保險
    金應視為加害人賠償金額之一部分，應予扣除，餘額為零，則原告即屬不能再向被害人
    請求損害賠償。原告請求為無理由，應予駁回。其假執行聲請，因訴駁回，亦失所附麗
    ，亦應予駁回。
八、據上論結，本件原告之訴為無理由，依民事訴訟法第七十八條判決如主文。
中      華      民      國    九十      年      八      月    二十二    日
                                        臺灣宜蘭地方法院民事庭
~B法      官  姜世明
右為正本係照原本作成。
如對本判決上訴，應於收受送達後廿日內向本院提出上訴狀。(應附繕本)
中      華      民      國    九十      年      八      月    二十八    日
~B法院書記官  廖文章


司法院資訊處製作；財團法人民間司法改革基金會備份。
